【裁判字號】    95,抗,516
【裁判日期】    950704
【裁判案由】    撤銷假扣押
【裁判全文】
臺灣高等法院民事裁定                   95年度抗字第516號
抗  告  人  竹庭室內裝潢工程有限公司
兼  法  定
代  理  人  丙○○
抗  告  人  乙○○
            甲  ○
上列抗告人與相對人臺灣中小企業銀行股份有限公司間撤銷假扣
押事件，對於中華民國95年 3月20日台灣台北地方法院95年度全
聲字第219號裁定，提起抗告，本院裁定如下：
    主      文
抗告駁回。
抗告訴訟費用由抗告人負擔。
    理      由
一、抗告人於原法院聲請意旨略以：伊等與相對人間請求清償借
    款事件，相對人前向原法院聲請假扣押裁定，經原法院以民
    國（下同）94年度裁全字第8645號裁定准予假扣押在案。惟
    伊等就系爭貸款債務，均依約以設於相對人仁愛分行000000
    00000號帳戶（ 下稱系爭帳戶）內之款項扣繳方式繳納本息
    ，伊等迄今仍依約繳納本息，並無相對人所指僅攤繳至94年
    8 月15日，更無相對人所指催討仍置之不理情事，是以相對
    人聲請假扣押之原因顯自始不存在，依最高法院90年台抗字
    第91號裁定意旨，本件屬裁定前之情事變更，為此依民事訴
    訟法第530條第1項規定，聲請撤銷假扣押裁定云云。
二、原法院裁定意旨略以：本件抗告人提出繳納本息存摺影本並
    主張其等均按期繳息云云，僅能證明兩造間債權債務之實體
    法關係尚且持續，並無法釋明已無日後不能強制執行或甚難
    執行之虞，再者，既假扣押之情形尚且存在，債權人亦未喪
    失聲請假扣押之權利，自無情事變更之情形，抗告人聲請撤
    銷假扣押於法不符，不予准許，應予駁回等語。
三、抗告意旨略以：伊等就系爭貸款債務，均依約以系爭帳戶內
    之款項扣繳方式繳納本息，迄今仍依約繳納本息，並無相對
    人所指伊等僅攤繳至94年 8月15日，更無相對人所指催討仍
    置之不理之情事，足認相對人所稱伊等有脫產意圖實屬有誤
    ，亦無日後不能強制執行或甚難執行之虞等情，本件假扣押
    之原因及必要性自始均不存在，依民事訴訟法第523條第1項
    規定，應不得准予假扣押，惟相對人聲請本件假扣押時，伊
    並不知悉本件無假扣押之原因，為此爰依民事訴訟法第 530
    條規定及最高法院90年台抗字第91號裁定意旨，聲請撤銷假
    扣押，詎原裁定竟曲解伊之原意，駁回伊之聲請，顯有違誤
    云云，求予廢棄原裁定。
四、按假扣押之原因消滅、債權人受本案敗訴判決確定或其他命
    假扣押之情事變更者，債務人得聲請撤銷假扣押裁定，民事
    訴訟法第530條第1項定有明文。所謂假扣押原因消滅，即已
    無日後不能強制執行或甚難執行之虞之謂；所謂其他命假扣
    押之情事變更，指債權人依假扣押保全之請求已經消滅或已
    喪失其請求假扣押之權利各情形而言（最高法院76年台抗字
    第338號裁定意旨參照）。
五、經查，本件相對人前向原法院聲請對抗告人之財產為假扣押
    ，主張抗告人竹庭室內裝潢工程有限公司（下稱竹庭公司）
    於93年12月14日邀同抗告人丙○○、乙○○及甲○為連帶保
    證人，向伊貸款新台幣（下同）150萬元 ，約定貸款期間自
    93年12月15日起至96年12月15日止，按年利率5.99% 機動計
    息，並約定逾期償還本金或利息時，自逾期之日起，其逾期
    在6個月以內部分照約定利率10%，逾期超過 6個月部分照約
    定利率20%加付違約金，詎料抗告人僅攤繳本息至94年8月15
    日，尚欠本金1,166,664元 ，及逾期之利息、違約金，屢經
    催討並無效果，依授信約定書第 5條第1項第1款規定，抗告
    人債務視為到期，應全部一次清償，近聞債務人正意圖脫產
    以逃避本案債務，若不予以即時假扣押，則伊之債權必有日
    後不能強制執行或甚難執行之虞，為保全將來強制執行，願
    供擔保以代釋明，請求原法院將抗告人所有財產在100萬 元
    之範圍內予以假扣押，業據相對人提出借據及授信約定書為
    憑，經原法院以94年度裁全字第8645號裁定准予假扣押在案
    ，並經本院調閱原法院94年度裁全字第8645號卷查閱屬實。
    抗告人雖以其等迄今仍依約繳息，並無相對人所指僅攤繳至
    94年 8月15日情事，更無置相對人催討不理之情事，是相對
    人聲請假扣押之原因顯自始不存在，屬裁定前之情事變更，
    求予撤銷假扣押裁定云云。惟依據抗告人提出之相對人活期
    存款存摺影本（原法院卷第7頁至第9頁），其上所記載者，
    僅係各筆資金存提之狀況而已，且依約抗告人竹庭公司應於
    每月15日繳納本息，惟存摺影本於94年 8月15日、10月15日
    僅分別有餘額8,655元、14,933元 ，顯不足攤繳借款本息，
    並不能認其等有依約繳息之事實，況抗告人有無清償之事實
    乃實體法之爭執，乃屬應待本案訴訟解決之問題，非本件所
    得審究。綜上所述，本件尚難認假扣押之情事自始即不存在
    ，而無日後不能強制執行或甚難執行之虞等情，而相對人亦
    未喪失聲請假扣押之權利，自無情事變更之情形可言。是抗
    告人以本件假扣押原因自始不存在，屬裁定前情事變更，聲
    請撤銷本件假扣押云云，即屬無據。是原法院駁回抗告人撤
    銷假扣押之聲請，於法並無違誤。抗告意旨指摘原裁定不當
    ，求予廢棄，為無理由，應予駁回。
六、據上論結，本件抗告為無理由，爰裁定如主文。
中    華    民    國    95    年    7     月    4     日
                  民事第十五庭審判長法  官  黃騰耀
                                    法  官  許文章
                                    法  官  黃國永
正本係照原本作成。
不得再抗告。
中    華    民    國    95    年    7     月    5     日
                                    書記官  葉國乾


司法院資訊處製作；財團法人民間司法改革基金會備份。
